臺灣雲林地方法院刑事判決
111年度易字第115號
公  訴  人  臺灣雲林地方檢察署檢察官
被      告  吳翊睿




選任辯護人  王俊文律師
上列被告因詐欺案件，經檢察官提起公訴（111年度偵字第1148
號、110年度偵字第7537號），被告於準備程序中為有罪之陳述
，本院合議庭裁定由受命法官獨任行簡式審判程序，判決如下：
    主      文
庚○○幫助犯詐欺取財罪，處有期徒刑伍月，如易科罰金，以新臺
幣壹仟元折算壹日。緩刑伍年，緩刑期間應依如附件一至七本院
調解筆錄所示之內容支付損害賠償。
扣案之蘋果廠牌手機（搭配門號○○○○○○○○○○號SIM卡壹張）壹支
沒收之。
    事實及理由
壹、犯罪事實
    庚○○係白牌計程車司機，於民國110年9月15日前某日，加入
    「DX-M聯合支援聯盟」、「九八七聯盟」「A/盟」等白牌計
    程車派工群組，接受群組提供之不特定派工。庚○○依其智識
    程度及日常生活經驗，知悉當前社會合法提供包裹、文件寄
    送服務業者眾多，其服務項目不僅快速、多元、周全，收費
    亦屬實惠，兼建有相當嚴謹制度，據以保障寄收件雙方當事
    人之權益，且該等業者或提供前往指定收件之服務，或與遍
    佈大街小巷、24小時營業之便利商店存有合作關係，而利於
    一般大眾使用，茍非所欲運送之資料涉及不法，寄收之一方
    有意隱瞞身分及相關識別資料以規避稽查，實無必要刻意給
    付報酬，委請專人收送之必要，故此等性質輕易即能達成，
    卻可獲得顯不相當報酬之工作顯然違反常情，包裹內極可能
    裝有詐欺成員欲作為詐欺取財犯罪工具使用之相關資料。詎
    庚○○雖可預見代為收取之包裹，可能作為詐欺取財犯罪使用
    ，藉以逃避檢警機關之追查，仍基於可能因此幫助他人遂行
    詐欺取財犯行，亦不違背其本意之不確定故意，而於110年9
    月15日某時，以蘋果廠牌手機（搭配門號0000000000號）接
    受群組派工後，即駕駛車牌號碼000-0000號自用小客車，自
    臺中市前往雲林縣○○鎮○○街000號，並於同日下午2時53分許
    ，自穆玉琤處取得包裹1只(內裝有台新國際商業銀行帳號00
    000000000000號帳戶，下稱本案帳戶)之存摺及提款卡，繼
    而於同日前往太原交流道下，交付予真實姓名年籍不詳之男
    子（無證據證明為未滿18歲之人，亦無證據證明成員有3人
    以上)，並得款新臺幣(下同)3,000元。詐欺成員於收受本案
    帳戶後，意圖為自己不法之所有，基於詐欺取財之犯意，隨
    即利用本案帳戶，以如附表所示方式向附表所示之對象進行
    詐騙，致附表所示之對象陷於錯誤，進而匯款至本案帳戶，
    詐欺成員因此得手如附表所示之金額。嗣經附表所示之對象
    查覺受騙後報警處理，因而查獲上情。　
貳、程序部分
　　被告庚○○所犯之罪，非死刑、無期徒刑、最輕本刑為3 年以
    上有期徒刑之罪，或高等法院管轄第一審之案件，被告就前
    揭被訴事實為有罪之陳述，經受命法官告以簡式審判程序之
    旨，並聽取被告、辯護人及公訴人之意見後，本院認無不得
    或不宜改依簡式審判程序進行之處，爰依刑事訴訟法第273 
    條之1 第1 項、第284 條之1 規定，經合議庭評議後，裁定
    本案由受命法官獨任進行簡式審判程序。是本案之證據調查
    ，依刑事訴訟法第273 條之2 規定，不受同法第159 條第1 
    項、第161 條之2 、第161 條之3 、第163 條之1 及第164 
    條至第170 條規定之限制，先予敘明。
參、認定犯罪事實所憑之證據及理由　　　　
一、上開犯罪事實業經被告坦承不諱(偵7537卷第11至29頁、第7
    3至79頁、本院卷第88、300、325頁），核與證人穆玉琤（
    偵7537卷第31至39頁）、證人即告訴人乙○○（偵7537卷第17
    7 至179頁）、戊○○（偵7537卷第185至189頁）、證人即被
    害人甲○○（偵7537卷第195 至196 頁）、證人即告訴人癸○○
    （偵7537卷第201 至204 頁）、子○○（偵7537卷第209至210
    頁）、卯○○（偵7537卷第215至216頁）、丑○○（偵7537卷第
    221至225頁）、證人即被害人丙○○（偵7537卷第231至232頁
    ）、證人即告訴人寅○○（偵7537卷第235 至236頁）、己○○
    （偵7537卷第239至241頁）、壬○○（偵7537卷第245至249頁
    ）、丁○○（偵7537卷第257至258頁）之證述相符，並有現場
    監視器錄影畫面翻拍照片11張（偵7537卷第49至59頁）、證
    人穆玉琤之雲林縣警察局虎尾分局虎尾派出所陳報單、受（
    處）理案件證明單、受理各類案件紀錄表各1 紙（偵7537卷
    第153 、157 至159頁）、告訴人乙○○之新北市政府警察局
    中和分局秀山派出所受理詐騙帳戶通報警示簡便格式表、金
    融機構聯防機制通報單各1 紙（偵7537卷第181至183頁）、
    告訴人戊○○之花蓮縣警察局花蓮分局軒轅派出所受理詐騙帳
    戶通報警示簡便格式表、金融機構聯防機制通報單各1 紙（
    偵7537卷第191至193頁）、被害人甲○○之嘉義縣警察局朴子
    分局朴子派出所受理詐騙帳戶通報警示簡便格式表、金融機
    構聯防機制通報單各1 紙（偵7537卷第197至199頁）、告訴
    人癸○○之臺南市政府警察局善化分局善化派出所受理詐騙帳
    戶通報警示簡便格式表、金融機構聯防機制通報單各1 紙（
    偵7537卷第205至207頁）、告訴人子○○之臺中市政府警察局
    豐原分局豐原派出所受理詐騙帳戶通報警示簡便格式表、金
    融機構聯防機制通報單各1 紙（偵7537卷第211至213頁）、
    告訴人卯○○之屏東縣政府警察局屏東分局萬丹分駐所受理詐
    騙帳戶通報警示簡便格式表、金融機構聯防機制通報單各1 
    紙（偵7537卷第217至219頁）、告訴人丑○○之新北市政府警
    察局新店分局深坑分駐所受理詐騙帳戶通報警示簡便格式表
    、金融機構聯防機制通報單各1 紙（偵7537卷第227至229 
    頁）、被害人丙○○之新北市政府警察局新莊分局中平派出所
    受理詐騙帳戶通報警示簡便格式表1 紙（偵7537卷第233 頁
    ）、告訴人寅○○之臺中市政府警察局大雅分局大雅派出所受
    理詐騙帳戶通報警示簡便格式表1 紙（偵7537卷第237 頁）
    、告訴人己○○之臺北市政府警察局大安分局安和路派出所受
    理詐騙帳戶通報警示簡便格式表1 紙（偵7537卷第243頁）
    、告訴人壬○○之臺北市政府警察局內湖分局港墘派出所受理
    詐騙帳戶通報警示簡便格式表、金融機構聯防機制通報單各
    1 紙（偵7537卷第251至253頁）、告訴人丁○○之新北市政府
    警察局土城分局廣福派出所受理詐騙帳戶通報警示簡便格式
    表、金融機構聯防機制通報單各1 紙（偵7537卷第259至261
    頁）、車牌號碼000-0000號自用小客車之車輛詳細資料報表
    1 紙（偵1148卷第67頁）、雲林縣警察局虎尾分局扣押筆錄
    、扣押物品目錄表各1 份（偵7537卷第41至45頁）、被告交
    付存摺及提款卡之現場及Google地圖照片4 張（偵7537卷第
    147至149頁）、台新國際商業銀行110 年12月3 日台新作文
    字第11028290號函暨檢附之帳號00000000000000號帳戶自11
    0 年9 月1 日起至110 年10月22日止之交易明細1 份（偵11
    48卷第97至109頁）、台新國際商業銀行111 年3 月30日台
    新作文字第11108217號函暨檢附之帳號00000000000000號帳
    戶自110 年9 月10日起至110年9 月30日止之交易明細1 份
    （本院卷第69至80頁）、扣案物品照片2張（本院卷第255頁
    ）在卷可查，另有扣案之蘋果廠牌手機（搭配門號00000000
    00號）1 支（111年度保管檢字第246 號；本院卷第249頁）
    為憑。　　
二、綜上，被告之任意性自白有上開證據予以補強，應與事實相
    符，堪採為認定事實之依據。從而，本案事證明確，被告犯
    行堪以認定，應依法論罪科刑。　　
肆、論罪科刑
一、核被告所為，係犯刑法第30條第1 項前段、同法第339 條第
    1 項之幫助詐欺取財罪。被告係以一次收受、交付包裹之行
    為，幫助詐騙成員詐取如附表所示之告訴人、被害人之財物
    ，因被告之幫助詐欺取財行為僅有一個，屬想像競合犯，應
    依刑法第55條前段規定，論以一幫助詐欺取財罪。
二、被告幫助他人詐欺取財犯行，為幫助犯，應依刑法第30條第
    2 項規定，按正犯之刑減輕之。 　　
三、爰審酌被告對於詐騙成員利用人頭帳戶實行詐欺取財有所預
    見，仍恣意代領轉送本案包裹內之本案帳戶資料與詐欺成員
    而供幫助犯罪使用，被告所為誠屬助長詐欺犯罪風氣，並造
    成附表所示之告訴人、被害人受有財產損害，又被告本案獲
    有3,000元之報酬，所為誠屬不該。惟念及被告犯後坦承犯
    行，態度尚佳，且被告於本案中，並非居於首謀角色，所為
    之幫助程度與所獲報酬均無法與首謀等同視之，又被告已與
    附表編號1至3、8至11所示之告訴人、被害人成立調解，此
    有被害人甲○○之本院111 年度司刑移調字第137 號調解筆錄
    1 份（本院卷第209 至210 頁）、被害人丙○○之本院111 年
    度司附民移調字第50號調解筆錄1 份（本院卷第211 至212 
    頁）、告訴人己○○之本院111 年度司刑移調字第149 號調解
    筆錄1 份（本院卷第215 頁）、告訴人戊○○之本院111 年度
    司刑移調字第148 號調解筆錄1 份（本院卷第219 至220 頁
    ）、告訴人壬○○之本院111 年度司刑移調字第150 號調解筆
    錄1 份（本院卷第239 至240 頁）、告訴人乙○○之本院111 
    年度司刑移調字第219號調解筆錄1 份、告訴人寅○○之本院1
    11 年度司刑移調字第220號調解筆錄1 份在卷可參，顯見其
    積極彌補自身之過錯。至於附表編號5、6所示之告訴人子○○
    、卯○○，其等均表示無調解意願等語；附表編號4之部分，
    經本院電詢告訴人癸○○是否有調解意願，其並未接聽等節，
    此有本院111年4月15日、18日、19日、111年7月14日公務電
    話紀錄單可佐。另關於附表編號7、12之部分，因告訴人丑○○、丁○○表示不同意被告以分期給付之方式為之，致雙方未
    能成立調解，此有告訴人丑○○、丁○○之本院民事庭調解不成
    立筆錄1份（本院卷第247頁）附卷為證。兼衡被告自陳高職
    肄業之教育程度；已婚，育有3名子女，皆未成年；家庭成
    員有配偶、子女；現從事水電工程之工作，每月收入約4萬
    元等節。再徵諸檢察官、被告、辯護人對本案刑度之意見、
    被告動機等一切情狀，量處如主文所示之刑，並諭知易科罰
    金之折算標準。
四、末按受2年以下有期徒刑、拘役或罰金之宣告，而未曾因故
    意犯罪受有期徒刑以上刑之宣告者，得宣告2年以上5年以下
    之緩刑，刑法第74條第1項第1款定有明文。本院審酌被告前
    未曾因故意犯罪受有期徒刑以上刑之宣告，有臺灣高等法院
    被告前案紀錄表在卷可佐，素行良好，且其犯後坦承犯行，
    態度尚佳。又被告已與附表編號1至3、8至11所示之告訴人
    、被害人成立調解，而附表編號5、6所示之告訴人，其等均
    表示無調解意願等語；附表編號4之部分，經本院電詢告訴
    人癸○○，其並未接聽等節，如前所述。至於被告雖未能與附
    表編號7、12所示之告訴人丑○○、丁○○成立調解，然雙方係
    因可否以分期給付之方式為之存有歧異，實非被告無賠償意
    願之故。是以，被告經此偵審程序及罪刑之宣告後，應知警
    惕而無再犯之虞，復考量被告本案犯罪情節，本院認其所受
    刑之宣告以暫不執行為適當，爰依刑法第74條第1 項第1 款
    之規定，諭知被告緩刑5年，以啟自新。另為確保被告於緩
    刑期間，能按上開調解筆錄所承諾之賠償金額以及付款方式
    履行，以保障告訴人、被害人之受償權利，併依同法第74條
    第2 項第3 款規定，諭知被告應依如附件一至七所示調解筆
    錄內容履行調解條件。　　　　
伍、沒收部分
一、本案被告獲有報酬3,000元等節，業經被告陳述在案(偵7537
     卷第74頁、本院卷第307頁)，惟被告業與附表編號1至3、8
    至11所示之告訴人、被害人成立調解，倘被告違反調解內容
    ，上開告訴人、被害人亦得聲請法院強制執行，是本院認被
    告與附表編號1至3、8至11所示之告訴人、被害人就本案所
    成立之調解內容，已達到沒收制度剝奪被告犯罪所得之立法
    目的，如於本案仍諭知沒收被告上揭犯罪所得，將使被告承
    受過度之不利益，顯屬過苛，爰依刑法第38條之2 第2項之
    規定，不予宣告沒收或追徵。　　　　　　
二、至於扣案之蘋果廠牌手機（搭配門號：0000000000號）1 支
    為被告所有，且為其接收本案派工之聯絡工具，業據被告於
    本院準備程序時自陳在卷(本院卷第307頁)，為其供犯罪所
    用之物，爰依刑法第38條第2項前段之規定宣告沒收之。　
據上論斷，應依刑事訴訟法第273 條之1 第1 項、第299 條第1
項前段（依刑事判決精簡原則，僅記載程序法條），判決如主文
。
本案經檢察官辛○○提起公訴，檢察官謝宏偉到庭執行職務。
中　　華　　民　　國　　111 　年　　8 　　月　　30　　日
                  刑事第七庭  法  官     蕭孝如

以上正本證明與原本無異。
如不服本判決應於收受判決後 20 日內向本院提出上訴書狀，並
應敘述具體理由；其未敘述上訴理由者，應於上訴期間屆滿後20
 日內向本院補提理由書（均須按他造當事人之人數附繕本）。
「切勿逕送上級法院」。
                              書記官     鄭庭羽
中　　華　　民　　國　　111 　年　　8 　　月　　30　　日


附錄本件論罪科刑法條全文
中華民國刑法第30條
幫助他人實行犯罪行為者，為幫助犯。雖他人不知幫助之情者，
亦同。
幫助犯之處罰，得按正犯之刑減輕之。

中華民國刑法第339條
意圖為自己或第三人不法之所有，以詐術使人將本人或第三人之
物交付者，處五年以下有期徒刑、拘役或科或併科五十萬元以下
罰金。
以前項方法得財產上不法之利益或使第三人得之者，亦同。
前二項之未遂犯罰之。

附表：詐欺成員詐騙方式及過程
編號  對象 遭詐騙情節 匯款/存款時間 匯款金額 （新臺幣） 匯入帳號   1 （告訴人） 乙○○ 【即起訴書附表編號1】 詐欺成員於110 年9 月20日前某時許，透過友人，佯稱提供投資平臺軟體「CPT MARKETS」（網址：yuwsiawojxakqxnsj.com），可投資獲利云云，致乙○○陷於錯誤。 110年9月21日下午3 時3 分許 30,000元  穆玉琤之台新銀行帳戶（帳號00000000000000號）   2 （告訴人） 戊○○ 【即起訴書附表編號2】 詐欺成員於110 年8 月9 日，透過通訊軟體LINE，自稱「Nana」、「Sarah」之女子，佯稱提供外匯交易平臺軟體「Meta Trader5」，可投資外匯獲利云云，致戊○○陷於錯 誤。 110年9月22日中午12時45分許  100,000元  穆玉琤之台新銀行帳戶（帳號00000000000000號）         3 （被害人） 甲○○ 【即起訴書附表編號3】 詐欺成員於110 年9月20日下午1 時52分前某時許，透過通訊軟體LINE，自稱「李彬」之男子，佯稱提供外匯交易平臺網站「ONE-Professional Block Chain Token」（網址：o.oneofu.work/），可投資外匯期貨獲利云云，致甲○○陷於錯誤。 110年9月21日下午1時38分許 50,000元 穆玉琤之台新銀行帳戶（帳號00000000000000號）    110年9月22日上午11時29分許 50,000元          4 （告訴人） 詐欺成員於110年9 月13日，透過通訊軟體LINE，自稱「陳思涵」、「Market」之人，佯稱提供投資交易平臺網站「MET」（網址：gerimall.com），可投資獲利云云，致癸○○陷於錯誤。 110 年9月22日上午11時55分許 30,000元 穆玉琤之台新銀行帳戶（帳號00000000000000號）  癸○○ 【即起訴書附表編號4】         5 （告訴人） 子○○ 【即起訴書附表編號5】 詐欺成員於110 年9 月7 日前某時許，透過通訊軟體LINE，自稱「鄭浩宇」之男子及透過通訊軟體WhatApp帳號「客服018」之人，佯稱提供外匯交易平臺，可投資外匯獲利云云，致子○○陷於錯誤。 110年9月22日下午1時49分許 120,000元 穆玉琤之台新銀行帳戶（帳號00000000000000號）   6 （告訴人） 卯○○ 【即起訴書附表編號6】 詐欺成員於110 年9 月11日，透過社群軟體INSTAGRAM，ID：「lihao8988」之人，佯稱提供外匯交易平臺軟體，可投資外匯獲利云云，致卯○○陷於錯誤。 110年9月22日中午12時38分許 120,000元 穆玉琤之台新銀行帳戶（帳號00000000000000號）   7 （告訴人） 丑○○ 【即起訴書附表編號7】 詐欺成員於110 年9 月初某日，透過通訊軟體LINE，自稱「仙女姐姐」之女子，佯稱透過「新葡京娛樂」博奕網站，註冊會員，可儲值獲利云云，致丑○○陷於錯誤。 110年9月22日上午11時55分許 100,000元 穆玉琤之台新銀行帳戶（帳號00000000000000號）   8 （被害人） 丙○○ 【即起訴書附表編號8】 詐欺成員於110 年8 月22日晚間8 時34分許，透過通訊軟體LINE、ID：「風吹麥浪」之人，佯稱提供投資交易平臺網站「bbls」（網址：h5.bblsint.com/#/），可投資比特幣獲利云云，致丙○○陷於錯誤。 110年9月21日晚間8 時12分許 30,000元 穆玉琤之台新銀行帳戶（帳號00000000000000號）    110年9月21日晚間9 時53分許 30,000元    9 （告訴人） 寅○○ 【即起訴書附表編號9】 詐欺成員於110 年8 月間某日，透過社群軟體FACEBOOK，自稱「李晨」之男子及透過通訊軟體LINE，自稱「李晨龍」及「Welfare services」之人，佯稱提供虛擬貨幣交易平臺軟體「KuCoin」（網址：www.kucoinex.com），註冊會員，可儲值獲利云云，致寅○○陷於錯誤。 110年9月22日中午12時57分許 20,000元 穆玉琤之台新銀行帳戶（帳號00000000000000號）  10 （告訴人） 己○○ 【即起訴書附表編號10】 詐欺成員於110 年8 月間某日，透過社群軟體INSTAGRAM ID：「mingyongdong」之人及透過通訊軟體LINE  ID：「dong886688」之人，佯稱提供外匯交易平臺軟體「HANTEC」，可投資外匯獲利云云，致己○○陷於錯誤。 110年9月21日下午4時17分許 30,000元 穆玉琤之台新銀行帳戶（帳號00000000000000號）  11 （告訴人） 壬○○ 【即起訴書附表編號11】 詐欺成員於110 年9 月18日，透過交友軟體bumble 及通訊軟體LINE，自稱「柏皓」之人，佯稱提供購買萊特指數投資網站「AMEX」，註冊會員，可儲值獲利云云，致壬○○陷於錯誤。 110年9月21日下午1時5分許     100,000元 穆玉琤之台新銀行帳戶（帳號00000000000000號）    110年9月22日上午10時47分許  100,000元   12 （告訴人） 丁○○ 【即起訴書附表編號12】 詐欺成員於110 年8 月24日，透過社群軟體FACEBOOK，自稱「陳寶珠」之人及透過通訊軟體LINE自稱「陳寶珠」及「客服01」之人，佯稱提供投資交易平臺軟體「UBEX」（網址：www.ubextw.com），可投資獲利云云，致丁○○陷於錯誤。 110年9月22日下午1時32分 50,000元 （起訴書附表誤載25,000元） 穆玉琤之台新銀行帳戶（帳號00000000000000號）